臺灣臺中地方法院民事裁定　96年度破字第47號
聲　請　人　甲○○
送達代收人　乙○○
上列當事人間聲請宣告破產事件，本院裁定如下：
    主    文
聲請駁回。
聲請程序費用由聲請人負擔。
    理    由
一、本件聲請意旨略以：聲請人因於民國（下同）92年間投資美
    容保養及保健用品之生意受騙損失慘重，94年間復因父親交
    通意外事故身亡，以預定償還之款項支付喪葬費用，同年9
    月底聲請人又因病住院開刀，至今仍有後遺症，致工作能力
    減損，只得打零工維生，收入減少甚多，以致須再行借貸應
    急，終致以債養債，背負了多筆沈重之銀行借貸債務。因之
    前銀行所要求之貸款利息均將近年息20％，實屬過高，聲請
    亦曾與債權人進行協商，但以聲請人目前之收入，根本完全
    無法負擔債權人之請求，聲請人不得已而停止支付。聲請人
    現積欠總負債約為新臺幣（下同）3,191,475元，而聲請人
    現有資產僅為現金318,000元、鑽全實業股份有限公司股票
    821股，現值約35,300元，總計約為353,300元，聲請人之負
    債明顯超產資產甚多，為此爰依破產法之規定，聲請宣告聲
    請人破產等語。
二、按財團費用及財團債務，應先於破產債權，隨時由破產財團
    清償之；破產宣告後，如破產財團之財產不敷清償財團費用
    及財團債務時，法院因破產管理人之聲請，應以裁定宣告破
    產終止，破產法第97條、第148條分別定有明文。是依上開
    法條意旨以觀，倘債務人確係毫無財產可構成破產財團，或
    破產財團雖勉強可組成，然其破產財團之財產尚不敷清償破
    產財團之費用及財團之債務，縱使予以裁定宣告債務人破產
    ，因其他破產債權人已無法藉由破產程序而受到任何清償之
    機會，而無從依破產程序清理其債務時，即無進行破產程序
    之必要，得以無宣告破產之實益為由，裁定駁回債務人破產
    之聲請（最高法院86年度臺抗字第479號裁定意旨參照）。
    次按，財團費用包括破產財團之管理變價及分配所生之費
    用、破產債權人共同利益所需審判上之費用、破產管理
    人之報酬，及破產人及其家屬之必要生活費及喪葬費，視
    為財團費用。而財團債務包括破產管理人關於破產財團所
    為行為而生之債務、破產管理人為破產財團請求履行雙務
    契約所生之債務，或因破產宣告後應履行雙務契約而生之債
    務、為破產財團無因管理所生之債務，及因破產財團不
    當得利所生之債務。破產法第95條、第96條，分別定有明文
    。本件聲請人主張積欠總債務3,191,475元，惟現有財產僅
    353,300元，此有聲請人提出之證券存摺影本1份及財產狀況
    說明書、財產目錄、債權人清冊各1份附卷可稽。本件倘准
    予宣告破產，需支付破產管理人報酬，按破產管理人之報酬
    如以最低基本工資每月15,840元計算，每年至少須支出
    190,080元（計算式：15,840×12月＝190,080）。又聲請人
    於破產期間仍須支出個人必要生活費用，參照94年度所得稅
    扶養親屬免稅額每人74,000元計算，聲請人每年至少即需支
    出必要生活費74,000元。從而，聲請人每年應支出之財團費
    用至少應包括破產管理人之報酬及破產人之必要生活費為
    264,080元（即190,080＋74,000＝264,080）。再依「各級
    法院辦案期限實施要點」第2點第2項之規定，破產事件之辦
    案期限為2年，則聲請人在2年之破產期間應支付之財團費用
    至少即達528,160元（計算式：264,080×2＝528,160），已
    超過上開聲請人現有之資產353,300元，遑論聲請人所述尚
    需扶養年邁母親。再者，破產程序一旦進行，仍將陸續產生
    破產程序進行所需支出之費用，諸如破產管理人應清查、整
    理債務人之財產狀況，並編造債權表及資產、召開債權人會
    議、行使其他權限等，無一不以破產財團之財產支出。是依
    聲請人所述其現有財產於扣除上開破產管理人之報酬及其個
    人必要生活費後，已無餘額可供構成破產財團，自無法清償
    破產債權，核與首揭破產制度之本旨不合，本件聲請人聲請
    宣告破產即無實益，要無宣告破產徒生耗費之必要。聲請人
    所為本件破產宣告之聲請，即無理由，應予駁回。
四、依破產法第5條、民事訴訟法第95條、第78條，裁定如主文
    。
中　　華　　民　　國　　96　　年　　4 　　月　　17　　日
                  民事第二庭    法  官　王鏗普
正本係照原本作成。
如不服本裁定應於送達後10日內向本院提出抗告狀，並繳納抗告
費新臺幣1000元。
中　　華　　民　　國　　96　　年　　4 　　月　　17　　日
                                書記官
